【裁判字號】    99,交上易,748
【裁判日期】    991026
【裁判案由】    過失傷害
【裁判全文】
臺灣高等法院臺中分院刑事判決       99年度交上易字第748號
上  訴  人
即  被  告  乙○○
上列上訴人因過失傷害案件，不服臺灣臺中地方法院99年度交易
字第192號中華民國99年4月20日第一審判決（起訴案號：臺灣臺
中地方法院檢察署99年度偵字第4121號），提起上訴，本院判決
如下：
    主  文
上訴駁回。
    事  實
一、乙○○於民國98年11月15日晚上 8時30分許，駕駛車牌號碼
    OB -2678號自用小客車，沿臺中市○○○街由山西路往青島
    路方向行駛至同街與青島東街間之交岔路口時，本應注意汽
    車行至無號誌亦未劃分幹、支線之交岔路口，如同為直行車
    ，左方車應暫停讓右方車先行，而依當時天候晴、夜間有照
    明、路面乾燥無缺陷、無障礙物、視距良好，並無不能注意
    之情事，竟疏未注意讓右方車先行，逕自通過上開交岔路口
    ，適其右方有亦疏未注意行經無號誌交岔路口應減速慢行之
    丙○○無照騎乘車牌號碼WTT-461號機車，沿青島東街由文
    心路往北平路方向穿越該交叉路口，兩車因之避煞不及，乙
    ○○駕駛之上開自小客車車頭即與丙○○騎乘之上開機車左
    側車身發生碰撞，丙○○因之人車倒地，受有左側股骨骨折
    之傷害。乙○○肇事後，於有偵查權限之公務員發覺其犯罪
    前，向據報前往現場處理之臺中市警察局第二分局交通分隊
    警員陳家豪承認其為肇事人，自首而接受裁判。
二、案經丙○○訴由臺中市警察局第二分局報請臺灣臺中地方法
    院檢察署檢察官偵查起訴。
    理  由
壹、程序部分：按被告以外之人於審判外之陳述，雖不符刑事訴
    訟法第159 條之1至之4之規定，而經當事人於審判程序同意
    作為證據，法院審酌該言詞陳述或書面陳述作成時之情況，
    認為適當者，亦得為證據；當事人、代理人或辯護人於法院
    調查證據時，知有刑事訴訟法第159條第1項不得為證據之情
    形，而未於言詞辯論終結前聲明異議者，視為有前項之同意
    ，同法第159條之5定有明文。本案就相關證據之證據能力，
    檢察官及被告均表示無意見（見本院卷第21頁)，嗣於本院
    審理時，檢察官及被告就提示之各項證據，亦均表示無意見
    。本院審酌下列引用之各項證據作成時，並無不當違法之情
    形，認為以之作為判決之證據，亦屬適當，是依上開規定，
    該等證據均具有證據能力，合先敘明。
貳、實體部分：
一、訊據上訴人即被告乙○○，坦承前揭駕車發生車禍致丙○○
    受傷之事實，惟仍辯稱：當時丙○○無照駕駛，未戴安全帽
    ，又邊騎邊玩包包，且騎得很快，才會發生本件車禍云云。
二、經查：
(一)上開犯罪事實，業據被告乙○○於原審準備程序、審理時坦
    承不諱（見原審卷第18頁反面、第21頁反面錄），核與證人
    即被害人丙○○於警詢、偵訊時證述各情相符，並有臺中市
    ○○○道路交通事故初步分析研判表1份、臺中市○○○道
    路交通事故談話紀錄表2份、道路交通事故現場圖、道路交
    通事故調查報告表（一）（二）各1份、道路交通事故肇事
    車輛及現場照片14幀附卷可憑。而被告駕駛上開自小客車肇
    事，致被害人丙○○受有上開傷害等情，亦有中國醫藥大學
    附設醫院出具之診斷證明書1份在卷可參。
(二)按車輛行至無號誌或號誌故障而無交通指揮人員指揮之交岔
    路口，支線道車應暫停讓幹線道車先行。未設標誌、標線或
    號誌劃分幹、支線道者，少線道車應暫停讓多線道先行；車
    道數相同時，轉彎車應暫停讓直行車先行；同為直行車或轉
    彎車者，左方車應暫停讓右方車先行，道路交通安全規則第
    102條第1項第2款定有明文。本件被告及被害人丙○○所行
    駛之上開交岔路口，係屬無號誌之交岔路口，該路口並未設
    標誌、標線或號誌劃分幹、支線道，雙方之車道數相同，且
    均為直行車等情，為被告所不爭執，並有上開現場圖、道路
    交通事故調查報告表及現場照片可稽。是依上開規定，左方
    車應讓右方車先行；換言之，行駛於左方之車輛應暫停觀察
    右方車路況，讓右方車優先通行後認為安全時方得續行。查
    本件被告係沿文昌一街由東向西行駛，而被害人則是沿青島
    東街自北往南行駛，是被害人係屬於右方車，而被告則屬於
    左方車，亦有上開現場圖可參。則本件被告駕駛自小客車至
    系爭交岔路口時，自應暫停觀察右方車之動態，確定為安全
    時始可續行。而依當時天候晴、夜間有照明、路面乾燥無缺
    陷、道路無障礙物、視距良好，此有道路交通事故調查報告
    表（一）附卷可查，並無不能注意之情形，詎其能注意，竟
    疏未注意停車讓右方車之被害人丙○○優先通過，即貿然通
    過交岔路口，致與被害人發生碰撞，被害人丙○○因而受有
    如事實欄所載之傷害，足見被告確有過失，且其過失行為與
    被害人受傷間，具有相當因果關係。
(三)被告聲請調閱車禍現場錄影帶一節，經本院向臺中市警察局
    第二分局函調結果，據該局函述「兩車於路口內發生碰撞，
    現場監視器僅拍攝路段，未拍攝至路口內，故無法拍攝到兩
    車的碰撞地點，僅只拍攝到乙○○所駕駛的OB-2678號自小
    客車及丙○○所騎乘的WTT-461號機車進入事故路口前畫面
    。」等情，有該局99年8月20日中分二警偵字第0990022812
    號函及員警職務報告、照片及路口監視光碟附卷可稽(見本
    院卷第27-29頁)，並無法證實被告前揭所辯全屬事實，亦不
    能否定被告過失肇事之責任。綜上所述，本案事證明確，被
    告之犯行，堪以認定。
三、核被告乙○○所為，係犯刑法第284條第1項前段之過失傷害
    罪。被告於肇事後，在未經有偵查權之機關或公務員發覺為
    犯嫌前，向到現場處理本件車禍之臺中市警察局第二分局交
    通分隊警員陳家豪承認其為肇事者，有臺中市○○○道路交
    通事故肇事人自首情形紀錄表1紙附卷可稽，足認被告係自
    首而接受裁判，依刑法第62條前段規定減輕其刑。
四、原審因而適用刑事訴訟法第273條之1第1項、第299條第1項
    前段、刑法第284條第1項前段、第62條前段、第41條第1項
    前段、刑法施行法第1條之1等規定，並審酌被告無犯罪前科
    ，有臺灣高等法院被告前案紀錄表在卷可考，素行良好，
    因過失肇事致被害人受有前述之傷害，被告犯後坦承犯行，
    態度尚佳，被害人對車禍之發生亦有部分過失，其所受傷害
    之程度，以及本件所犯之罪核屬過失犯，犯後被告與被害人
    間因賠償之金額歧異，致未能達成和解，兼衡被告犯罪之手
    段、生活狀況、品行、智識程度等一切情狀，量處拘役40日
    ，並諭知如易科罰金，以新台幣1000元折算1日。其認事用
    法，核無違誤，量刑亦屬允當。被告上訴意旨，仍以前詞置
    辯，且迄未賠償被害人，其上訴為無理由，應予駁回。
據上論斷，應依刑事訴訟法第368條，判決如主文。
本案經檢察官甲○○到庭執行職務。
中    華    民    國    99    年    10    月    26    日
            刑事第十一庭  審判長法  官  郭  同  奇
                                法  官  陳  慧  珊
                                法  官  洪  曉  能
以上正本證明與原本無異。
不得上訴。
                                書記官  林  明  冬
中    華    民    國    99    年    10    月    26    日
附錄論罪科刑法條：
中華民國刑法第284條
因過失傷害人者，處 6 月以下有期徒刑、拘役或 5 百元以下罰
金，致重傷者，處 1 年以下有期徒刑、拘役或 5 百元以下罰金
。
從事業務之人，因業務上之過失傷害人者，處 1 年以下有期徒
刑、拘役或 1 千元以下罰金，致重傷者，處 3 年以下有期徒刑
、拘役或 2 千元以下罰金。

司法院資訊處製作；財團法人民間司法改革基金會備份。
